【裁判字號】    95,簡上,925
【裁判日期】    950921
【裁判案由】    傷害
【裁判全文】
臺灣高雄地方法院刑事判決             95年度簡上字第925號
上  訴  人
即  被  告  甲○○
上列上訴人即被告因傷害案件，不服本院高雄簡易庭中華民國95
年6 月30日95年度簡字第3447號刑事簡易判決（聲請簡易判決處
刑案號：臺灣高雄地方法院檢察署95年度偵字第9931號），提起
上訴，本院管轄第二審之合議庭，判決如下：
    主  文
上訴駁回。
    犯罪事實及理由
一、本案經本院審理結果，認第一審簡易判決認事用法及量刑均
    無不當，應予維持，並引用第一審簡易判決記載之犯罪事實
    、證據及理由（如附件）。
二、上訴人即被告（下稱被告）上訴意旨略以：伊沒有毆打告訴
    人，請求為無罪之判決等語；
三、訊據被告甲○○固坦承曾於檢察官聲請簡易判決處刑書所載
    時、地與告訴人丙○○發生爭執等情，惟矢口否認有何動手
    毆打告訴人之犯行，辯稱：係告訴人先以髒話辱罵伊，伊與
    告訴人即發生口角，乙○○教練將渠等拉開後，伊就不理告
    訴人云云。
四、經查：
  (一)按被告以外之人於審判外之言詞或書面陳述，除法律有規定
    者外，不得作為證據，刑事訴訟法第159 條第1 項定有明文
    。證人丙○○、乙○○於警詢中所為陳述，依首揭法條規定
    ，原則上亦無證據能力。然被告以外之人於審判外之陳述，
    雖不符刑事訴訟法第159 條之1 至之4 等4 條之規定，而經
    當事人於審判程序同意作為證據，法院審酌該言詞陳述或書
    面陳述作成時之情況，認為適當者，亦得為證據，此刑事訴
    訟法第159 條之5 亦定有明文。本件被告於準備程序本院訊
    問時對證據能力亦不爭執，且至言詞辯論終結前，就前開證
    人丙○○等於警詢中所為陳述之證據能力亦未聲明異議。再
    前開證人丙○○等於警詢中之陳述，亦未經被告主張有何非
    出於自由意志之情形，是本件認為容許渠等陳述之證據能力
    ，亦無不當，應依刑事訴訟法第159 條之5 之規定，認前開
    位2 位證人於警詢中之證述具有證據能力。
  (二)次按，被告以外之人於偵查中向檢察官所為陳述，除顯有不
    可信之情況者外，得為證據，刑事訴訟法第159 條之1 第2
    項定有明文。偵查中對被告以外之人（包括證人、鑑定人、
    告訴人、被害人及共同被告等）所為之偵查筆錄，或被告以
    外之人向檢察官所提之書面陳述，性質上均屬傳聞證據。惟
    現階段刑事訴訟法規定檢察官代表國家偵查犯罪、實施公訴
    ，依法其有訊問被告、證人及鑑定人之權，證人、鑑定人且
    須具結，而實務運作時，檢察官偵查中向被告以外之人所取
    得之陳述，原則上均能遵守法律規定，不致違法取供，其可
    信度極高，職是，被告以外之人前於偵查中已具結而為證述
    ，除反對該項供述得具有證據能力之一方，已釋明「顯有不
    可信之情況」之理由外，不宜以該證人未能於審判中接受他
    造之反對詰問為由，即遽指該證人於偵查中之陳述不具證據
    能力。本件證人丙○○、乙○○於檢察官偵查中所為之陳述
    ，被告未曾提及檢察官在偵查時有不法取供之情形，亦未釋
    明上開證人之供述有顯不可信之情況，依上說明，證人丙○○、乙○○於偵查中之證言自均具有證據能力。
  (三)卷附國軍左營醫院附設民眾診療服務處診斷證明書，性質上
    亦屬被告以外之人於審判外之書面陳述，而為傳聞證據，惟
    上開診斷書乃醫師依醫師法第17條之規定出具之診斷證明書
    ，應屬刑事訴訟法第15 9條之4 第3 款所稱之其他於可信之
    特別情況下所製作之文書，自應認得為證據，而有證據能力
    。
  (四)被告甲○○上訴意旨雖以前揭情詞置辯，然上開犯行，業據
    證人丙○○指述綦詳，其所受之傷害為後枕頭皮及右側顏面
    挫傷等傷害，有國軍左營醫院附設民眾診療服務處94年10月
    24日診斷證明書在卷可稽；核與證人丙○○與本院審理時證
    述：伊後腦至少遭被告打3 拳，另外右臉頰被打1 拳等語，
    互核相符（見本院95年9 月7 日審判筆錄第4 頁）。質之證
    人乙○○雖於檢察官偵查中及本院審理時，均具結證述，並
    沒有看到被告毆打告訴人等語（見臺灣高雄地方法院檢察署
    95年度偵字第9931號卷第19頁、本院95年9 月7 日審判筆錄
    第6 頁），然查，被告於本院審理時明確供陳，係乙○○教
    練將二人拉開，已如前述，顯見，證人乙○○並非僅站在約
    距離20公尺之另一球場向被告及告訴人望去，而係發現二人
    爭執後，主動前往排解二人之紛爭；依當時情況，既須由證
    人乙○○將二人拉開，勢必二人所站之距離甚近，衡情自是
    有一觸即發之危險，或因恐雙方大打出手，或已彼此動手拉
    扯僵持不下等情，自非如證人乙○○所述：「我看到的時候
    ，他們二人站的位置有點距離」等語（見本院95年9 月7 日
    審判筆錄第6 頁），足認證人乙○○於本院之證述，顯有避
    重就輕，並就被告毆打告訴人之犯行，予以迴護之嫌，尚難
    採信。參以，證人丙○○亦證述：「當時我坐在椅子上，被
    告就到他的車上拿了一根約一公尺長黑色長棍子，材質我不
    清楚，當天我騎腳踏車，被告就拿該黑色長棍子朝我腳踏車
    後座鐵架敲下去，接著被告想用該長棍子打我，我徒手將該
    長棍子接住，之後被告就用另一支手捉住我的衣領不讓我動
    ，在爭執中，被告就用英文倒數三二一，示意我要將長棍放
    掉，在這個過程當中，我都沒有將棍子放掉，被告就用手打
    我後腦勺數拳，過程中我有閃躲，被告打了其中一拳打到我
    的右臉頰」等語，是被告所辯，實係臨訟卸責之詞，不足為
    信。本案事證明確，被告上開犯行，洵堪認定。
五、按量刑輕重，係屬事實審法院得依職權自由裁量之事項，苟
    已斟酌刑法第57條各款所列情狀而未逾越法定刑度，不得遽
    指為違法（最高法院72年臺上字第6696號、75年臺上字第70
    33號判例參照）。又在同一犯罪事實與情節，如別無其他加
    重或減輕之原因，下級審量定之刑，亦無過重或失輕之不當
    情形，則上級審法院對下級審法院之職權行使，原則上應予
    尊重，亦有最高法院85年度臺上字第2446號裁判意旨可資參
    酌。本件原審適用刑事訴訟法第449 條第1 項前段、第3 項
    、第454 條第2 項，修正前刑法第277 條第1 項、修正前刑
    法第41條第1 項前段，罰金罰鍰提高標準條例第1 條前段、
    修正前罰金罰鍰提高標準條例第2 條之規定，判處拘役30日
    ，如易科罰金，以銀元300 元即新臺幣900 元折算1 日。原
    審已依刑事訴訟法第452 條第2 項詳細記載認定之犯罪事實
    、證據及應適用之法條，其認事用法並無不當，量刑亦屬妥
    適。本件上訴人之上訴意旨指摘原判決不當，為無理由，應
    予駁回。
六、又行為後法律有變更者，適用行為時之法律，第2 條第1 項
    前段定有明文；而刑法業經總統於94年2 月2 日，以華總一
    義字第09400014901 號令修正公布，並自95年7 月1 日施行
    ，其中(一)關於法定刑中罰金部分，修正前刑法第33條第5 款
    規定「罰金：1 元以上。」，依80年5 月6 日修正前罰金罰
    鍰提高標準條例第3 條之規定，復由司法院、行政院會銜於
    72年7 月27日發布，自72年8 月1 日施行，提高刑法所定罰
    金數額10倍，並依現行法規所定貨幣單位折算新臺幣條例第
    2 條之規定：「現行法規所定金額之貨幣單位為圓、銀元或
    元者，以新臺幣元之3 倍折算之。」，經折算為新臺幣後，
    則罰金刑之最輕刑度為新臺幣30元以上；修正後刑法第33條
    第5 款規定「罰金：新臺幣1 千元以上，以百元計算之。」
    ，經比較新舊法結果，以舊法較有利於行為人。(二)修正後第
    277 條第1 項之傷害罪，其法定刑中罰金之部分，修正為「
    新臺幣3 萬元以下罰金」，與修正前依罰金罰鍰提高標準條
    例第1 條前段與現行法規所定貨幣單位折算新臺幣條例第2
    條之規定，提高10倍並折算為新臺幣後，亦為「新臺幣3 萬
    元以下罰金」；經比較新舊法結果，新法尚非有利於被告，
    應適用行為時法即舊法。(三)關於易科罰金折算標準，依修正
    後刑法第41條第1 項前段規定：「犯最重本刑為5 年以下有
    期徒刑以下之刑之罪，而受6 個月以下有期徒刑或拘役之宣
    告者，得以新臺幣1 千元、2 千元或3 千元折算1 日，易科
    罰金。」；而修正前依舊罰金罰鍰提高標準條例第2 條前段
    之規定（現已刪除），就其原定數額提高為100 倍折算1 日
    ，即應以銀元300 元折算1 日，復依現行法規所定貨幣單位
    折算新臺幣條例第2 條之規定，經折算為新臺幣後，為新臺
    幣900 元折算為1 日，經比較修正前後之易科罰金折算標準
    ，以舊法之規定，較有利於被告。(四)綜上所述，本件被告行
    為後之法律有所變更，揆諸上開說明，應依修正後刑法第2
    條第1 項前段之規定，適用行為時之舊法即修正前刑法第41
    條第1 項前段之規定，諭知易科罰金之折算標準。原判決雖
    未及比較適用，然經本院比較結果，仍應適用行為時法，則
    原判決適用行為時法即無不當，不構成撤銷之事由，附此敘
    明。
據上論斷，應依刑事訴訟法第455 條之1 第1 項、第3 項、第37
3 條、第368 條，判決如主文。
中    華    民    國    95    年    9     月    21    日
                  刑事第十一庭  審判長法  官  何秀燕
                                      法  官  林揚奇
                                      法  官  戰諭威
以上正本證明與原本無異。
本件不得上訴。
                                      書記官  董明惠
中    華    民    國    95    年    9     月    21    日
附錄本案論罪科刑法條：
中華民國刑法第277條
傷害人之身體或健康者，處3 年以下有期徒刑、拘役或1 千元以
下罰金。
犯前項之罪因而致人於死者，處無期徒刑或7 年以上有期徒刑；
致重傷者，處3 年以上10年以下有期徒刑。


司法院資訊處製作；財團法人民間司法改革基金會備份。
